【裁判字號】    92,簡上,136
【裁判日期】    920509
【裁判案由】    傷害
【裁判全文】
臺灣高雄地方法院刑事判決                        九十二年度簡上字第一三六號
    上  訴  人  臺灣高雄地方法院檢察署檢察官
    被      告  乙○○
右上訴人因被告傷害案件，不服臺灣高雄地方法院高雄簡易庭中華民國九十一年十一
月二十八日九十一年度簡字第一二五三號第一審簡易判決（聲請簡易判決處刑案號：
九十一年度偵字第二二九七四號），提起上訴，本院管轄之第二審合議庭判決如左：
    主  文
上訴駁回。
    事  實
一、乙○○於民國九十一年七月二十四日十三時五十分許，在高雄市○○區○○路二
    二二巷六號前，因抽取化糞池前後順序問題，與鄰居甲○○發生衝突，竟基於傷
    害之犯意，以徒手毆打甲○○，致甲○○受有下頷瘀腫（三×三公分）、頸部及
    前胸瘀腫（三×二公分、四×三公分）、咳血、右手姆指瘀腫及右手背擦傷（二
    ×二公分）、兩膝擦傷（各二×二公分）、右手肘擦傷（二×○‧五公分）、上
    唇擦傷及瘀腫（一‧五×○‧五公分）、右鼻孔出血、左眼出血等傷害。
二、案經甲○○訴由高雄市政府警察鹽埕分局移送臺灣高雄地方法院檢察署檢察官聲
    請簡易判決處刑。
    理  由
一、右開事實，業據被告乙○○於警訊、偵查中及本院審理時坦承有毆打告訴人甲○
    ○成傷，惟辯稱：係因甲○○攻擊伊下體，伊始出手自衛云云，惟：
  (一)按正當防衛必須對於現在不法之侵害始得為之，侵害業已過去，即無正當防衛可
    言。至彼此互毆，又必以一方初無傷人之行為，因排除對方不法之侵害而加以還
    擊，始得以正當防衛論。故侵害已過去後之報復行為，與無從分別何方為不法侵
    害之互毆行為，均不得主張防衛權。
  (二)右揭犯罪事實，業據告訴人甲○○於警訊及本院審理時指述綦詳，且有告訴人甲
    ○○提出有診斷證明書附卷可稽，核該診斷書所載之傷勢，與告訴人指述之情節
    亦大致相符，堪信為真。
  (三)就被告抗辯遭告訴人甲○○攻擊乙節，固亦據其提出診斷證明書為證，惟本件縱
    認告訴人甲○○亦有毆打被告之行為，然依卷內證據，並無從分別究係由何人先
    為不法侵害行為，而應屬互為攻擊之互毆行為，衡之一般社會經驗法則，縱令一
    方先行出手，然在還擊一方，於其主觀之意思上並非僅係單純對於現在不法侵害
    為必要排除而已，仍併存有傷害犯意之還手反擊行為，則依上開說明，自無主張
    防衛權之餘地，是被告所辯顯無可採。
  (四)綜上，本件事證明確，被告犯行應堪認定。
二、核被告所為，係犯刑法第二百七十七條第一項之傷害罪。原審審酌被告未念鄰居
    之情，僅因細故便出手傷害告訴人確有不是之處，犯後至今未獲得告訴人諒解，
    態度欠佳，然念其未有犯罪紀錄，有台灣高等法院被告全國前案紀錄表可參，素
    行良好及告訴人受傷之程度非重等一切情狀，依刑事訴訟法第四百四十九條第一
    項前段、第三項，刑法第二百七十七條第一項、第四十一條第一項前段，罰金罰
    鍰提高標準條例第一條前段、第二條規定，以簡易判決判處被告拘役三十日，並
    諭知易服勞役之折算標準，其認事用法及量刑並無不當，上訴人依告訴人之請求
    提起上訴指摘原判決量刑過輕，為無理由，應予駁回。
三、據上論斷，應依刑事訴訟法第四百五十五條之一第一項、第三項、第三百六十八
    條，判決如主文。
本案經檢察官洪期榮文到庭執行職務。
中      華      民      國      九十二      年      五      月    九    日
                                  臺灣高雄地方法院刑事第七庭
          審判長法  官  陳志銘
                                            法  官  汪怡君
                                            法  官  曾吉雄
右正本證明與原本無異。
不得上訴。
                                            書記官   唐美玲
中    華    民    國    九十二    年      五       月       十二       日


司法院資訊處製作；財團法人民間司法改革基金會備份。
